【裁判字號】    95,聲,1673
【裁判日期】    951228
【裁判案由】    聲明異議
【裁判全文】
臺灣高等法院臺中分院刑事裁定          95年度聲字第1673號
聲明異議人
即 受刑 人  甲○○
上列受刑人因違反肅清煙毒條例等案件，對法務部94年3月15日
法矯字第0940006836號撤銷假釋處分聲明異議，本院裁定如下：
    主  文
異議之聲明駁回。
    理  由
一、按假釋之撤銷，屬刑事裁判執行之一環，為廣義之司法行政
    處分，如有不服，其救濟程序，應依刑事訴訟法第 484條之
    規定，即俟檢察官指揮執行該假釋撤銷後之殘餘徒刑時，再
    由受刑人或其法定代理人或配偶，向當初諭知該刑事裁判之
    法院聲明異議，不得提起行政爭訟 （最高行政法院93年2月
    份庭長法官聯席會議決議意旨參照）。本件聲明異議人即受
    刑人甲○○（下稱異議人）因不服法務部 94年3月15日法矯
    字第0940006836號撤銷受保護管束人假釋處分書所為撤銷異
    議人假釋之處分，經臺灣臺中地方法院檢察署檢察官據上開
    處分，於94年9月30日以94年度執更緝字第200號指揮執行殘
    刑有期徒刑11年6月27日，始具狀於95年12月5日向當初諭知
    該刑事裁判之本院聲明異議，程序並無不合，先予敘明。
二、聲明異議意旨略以：異議人假釋期間並未施用毒品，卻於92
    年6月11日（異議狀誤載為10日） 被警查獲而採尿送驗呈現
    安非他命陽性反應，惟被查獲當日警訊中，曾被警察局採尿
    1次，進看守所又驗尿1次，在看守所之驗尿報告並無任何安
    非他命陽性反應，羈押期間復經多次檢驗尿液，亦無安非他
    命陽性反應，然事隔1年，竟遭臺灣臺中地方法院以 93年毒
    聲字第621 號裁定令入勒戒處所觀察勒戒，顯有程序違法之
    不當；異議人已年近60，確實無施用安非他命之行為與習慣
    ，當時尿液採集程序亦有瑕疵，而異議人因罹患右側耳下腺
    腫瘤，於 91年11月3日住院進行切除，術後因雷氏症候群需
    長期吃藥，且時常感冒，異議人乃時常至西藥房購買成藥服
    用，該尿液鑑定通知書之可信度有爭議，異議人在抗告審理
    中曾要求法院採集毛髮送請檢驗，以查明真相，惟法院均置
    之不理，導致異議人受撤銷假釋處分，留下80餘歲母親孤獨
    1 人，異議人服完殘刑已逾70，異議人確實受到冤枉；且異
    議人前無違犯毒品危害防制條例之停止強制戒治及其撤銷之
    效果，僅被移送觀察、勒戒，是否得視同違反保護管束應遵
    守事項情節重大，且法務部撤銷異議人假釋之處分，未予異
    議人陳述意見之機會，原處分為不當，為此聲明異議云云。
三、按假釋出獄者，在假釋中付保護管束。違反保護管束規則情
    節重大者，得撤銷緩刑之宣告或假釋，刑法第93條第2 項、
    第3 項分別定有明文。又按受保護管束人在保護管束期間內
    ，應遵守下列事項：(1)保持善良品行，不得與素行不良之人
    往還。(2)服從檢察官及執行保護管束者之命令。(3)不得對被
    害人、告訴人或告發人尋釁。(4)對於身體健康、生活情況及
    工作環境等，每月至少向執行保護管束者報告 1次。(5)非經
    執行保護管束者許可，不得離開受保護管束地；離開在10日
    以上時，應經檢察官核准。受保護管束人違反前條各款情形
    之一，情節重大者，檢察官得聲請撤銷保護管束或緩刑之宣
    告。假釋中付保護管束者，如有前項情形時，典獄長得報請
    撤銷假釋。保安處分執行法第74條之2、第74條之3分別定有
    明文。
四、經查：
  (一)本件異議人曾因違反槍砲彈藥刀械管制條例案件，經本院以
    83年上訴字第2003號判處上訴駁回（原審判處有期徒刑1年4
    月），經最高法院於 83年10月5日以83年台上字第5499號駁
    回上訴確定；又於85年間因違反肅清煙毒條例案件，經本院
    於85年4月24日以85年上重更(一)字第1號判處有期徒刑15年，
    褫奪公權10年確定；另因違反肅清煙毒條例案件，經本院於
    85年5月1日以85年上訴字第400號判處上訴駁回 （原審判處
    有期徒刑2年2月）確定；嗣經本院定應執行刑為有期徒刑18
    年，臺灣臺中地方法院檢察署檢察官於 85年8月28日以85年
    執更字第2410號換發指揮書執行，刑期自 86年4月20日起算
    ，至104年4月1日期滿。異議人於 91年10月15日獲准假釋出
    獄，並於假釋期中交付保護管束。惟異議人於假釋期間之92
    年6月11日19時許往前回溯約4日內之某時，在不詳地點施用
    第二級毒品安非他命 1次，而為警查獲，經台灣台中地方法
    院 93年度毒聲字第621號裁定送勒戒所觀察、勒戒，並經本
    院以93年度毒抗字第438號裁定抗告駁回，嗣經法務部於 94
    年3月15日，以法矯字第0940006836號函， 認受刑人於假釋
    中違反保安處分執行法第74條之2第1款、第2款、第74條之3
    規定情節重大，而撤銷其假釋，並經臺灣臺中地方法院檢察
    署檢察官據上開處分，於94年9月30日以94年度執更緝字第2
    00號指揮執行殘刑有期徒刑 11年6月27日等情，有臺灣臺中
    地方法院93年度毒聲字第621號裁定、本院93年度毒抗字第4
    38號裁定、法務部撤銷受保護管束人假釋處分書及臺灣高等
    法院被告前案紀錄表等附卷可稽。
  (二)異議人於 92年6月11日19時為警查獲後所採之尿液，經檢驗
    結果，呈安非他命陽性反應，足認異議人於假釋期間之92年
    6月11日19時許往前回溯約4日內之某時，曾在不詳地點施用
    第二級毒品安非他命1次，此經台灣台中地方法院 93年度毒
    聲字第621號裁定送勒戒所觀察、勒戒，並經本院以 93年度
    毒抗字第438 號裁定抗告駁回確定，施用毒品既屬違法行為
    ，異議人於前開保護管束期間猶犯之，即有未能保持善良品
    行之具體情狀，所犯又係設有刑罰之規定，足見其違反保護
    管束規則，自屬情節重大。而異議人本件施用毒品違法事實
    ，在客觀上明確無誤，法務部依行政程序法第103條第5款之
    規定未給予異議人陳述意見之機會，亦無不洽之處。異議人
    謂原處分機關未給予其陳述意見之機會，程序上不合法等語
    ，容有誤會。
  (三)綜上所述，本件法務部以異議人於假釋受保護管束期間施用
    毒品，違反前開保護管束應遵守事項，情節重大，而依前開
    規定，就異議人之假釋予以撤銷之處分，並無不當，異議人
    仍執前詞，為異議之聲明，為無理由，應予駁回。
五、據上論結，應依刑事訴訟法第486條，裁定如主文。
中    華    民    國    95    年    12    月    28    日
              刑事第七庭  審判長法  官  林  榮  龍
                                法  官  黃  日  隆
                                法  官  鄭  永  玉
上列正本證明與原本無異。
如不服本裁定，應於裁定送達後五日內向本院提出抗告狀。
                                書記官    瑞  芳
中    華    民    國    95    年    12    月    28    日
                                                      Ｆ


司法院資訊處製作；財團法人民間司法改革基金會備份。
